臺灣臺北地方法院民事判決　　　　　　　　　　　　　　九十三年度再易字第三號
　　再審原告　　甲○○
　　訴訟代理人　張旭業律師
　　再審被告　　國泰商業銀行股份有限公司
　　法定代理人　李明賢
右當事人間請求清償債務事件，再審原告對於中華民國九十二年二月二十七日本院九
十一年度簡上字第一三七號確定判決提起再審之訴，本院判決如左：
    主  文
再審之訴駁回。
再審訴訟費用由再審原告負擔。
    事  實
甲、再審原告方面：本案未經言詞辯論，惟據再審原告提出之書狀稱：
壹、聲明：
一、廢棄本院九十年度北簡字第一六七○號確定判決及本院九十一年度簡上字第一三
    七號確定判決。
二、右廢棄部份，再審被告在第一審之訴駁回。
貳、陳述：
一、再審原告委託訴外人鄭得良向再審被告辦理系爭信用卡，其僅交付鄭得良用以辦
    卡之財力證明（即其所有之土地、建物之權狀）影本及
    單、勞工保險卡，均非在再審原告提供給鄭得良，且該系爭信用卡消費二筆，係
    以信用卡訂單所為，不需出示卡片，信用卡上持卡人姓名亦非其親簽，依鄭很得
    良在台灣台北地方法院檢察署所簽「甲○○」三字筆跡，極為相似，應為同一人
    筆跡，是系爭信用卡刷卡消費之購物人應為鄭得良。
二、又再審被告對再審原告提起刑事詐欺告訴，業經高等法院判決再審原告無罪確定
    ，且刑事判決亦認定「鄭得良係故意詐騙原告信用卡未辦下來，而另將該信用卡
    之通訊地址登記為鄭得良所有之桃園空屋」，足證系爭信用卡顯非再審原告持有
    至明。
三、是再審原告非但未持有系爭信用卡，且鄭得良在代再審原告申請系爭信用卡後，
    自己持之消費，故既非再審原告消費，再審被告請求其給付消費款項，自為無據
    ；且系爭消費二筆亦非再審原告簽名消費，因信用卡申請書（再被證一）、信用
    卡訂購單（再被證二）、偵查筆錄（再被證三）該三項證物，在原審時即已存在
    ，但其中筆錄及訂購單因偵查不公開，再審原告當時並無法取得，信用卡申購書
    為再審被告持有，再審原告亦無法取得，因而再審理由知悉在後。再審被告對再
    審原告提出刑事詐欺告訴，業經台灣高等法院判決無罪確定。為此，再審原告於
    九十二年十二月九日收受前開判決書後，於三十日內，依民事訴訟法第四百九十
    六條第一項第十三款之再審事由，請求廢棄原確定判決等語。
乙、再審被告方面：本件未經言詞辯論，再審被告亦未提出書狀，以供本院審酌。
    理      由
一、再審原告起訴主張：再審原告委託訴外人鄭得良向再審被告辦理信用卡，其僅交
    付鄭得良用以辦卡之財力證明（即其所有之土地、建物之權狀）影本及
    本，其他扣繳憑單、勞工保險卡，均非在再審原告提供給鄭得良，且該系爭信用
    卡消費二筆，係以信用卡訂單所為，不需出示卡片，信用卡上持卡人姓名亦非其
    親簽，依鄭很得良在台灣台北地方法院檢察署所簽「甲○○」三字筆跡，極為相
    似，應為同一人筆跡，是系爭信用卡刷卡消費之購物人應為鄭得良；且本院刑事
    判決亦認「鄭得良係故意詐騙原告信用卡未辦下來，而另將該信用卡之通訊地址
    登記為鄭得良所有之桃園空屋」。是系爭信用卡顯非其持有，且系爭消費二筆亦
    非再審原告簽名消費，因信用卡申請書、信用卡訂購單、偵查筆錄該三項證物，
    在原審時即已存在，但其中筆錄及訂購單因偵查不公開，再審原告當時並無法取
    得，信用卡申購書為再審被告持有，再審原告亦無法取得，因而再審理知悉在後
    。再審被告對再審原告提出刑事詐欺告訴，業經台灣高等法院判決無罪確定。為
    此，再審原告主張原確定判決有民事訴訟法第四百九十六條第一項第十三款之再
    審事由，請求廢棄原確定判決等語。
二、按民事訴訟法第四百九十六條第一項第十三款之再審事由為「當事人發見未經斟
    酌之證物或得使用該證物者。但以如經斟酌可受較有利益之裁判者為限」；又「
    民事訴訟法第四百九十六條第一項第十三款規定得提起再審之訴，除當事人發現
    未經斟酌之證物或得使用該證物者外，尚須以該證物如經斟酌，當事人可受較有
    利益之裁判為要件，如該證物縱加斟酌，仍不能認為當事人可受較有利之裁判者
    ，即難認再審之訴為有理由。」（最高法院八十一年度台上字第二七二七號裁判
    意旨參照），又按再審之訴，顯無再審理由者，得不經言詞辯論，以判決駁回之
    ，民事訴訟法第五百零二條第二項亦定有明文。
三、查再審被告於原審主張：再審原告提供其
    並授權鄭得良於九十年五月二日與再審被告訂立信用卡使用契約，並領用卡號
    0000-0000-0000 -0000號VISA信用卡，依約再審原告得於再審被告之特約商店記
    帳消費，並應按期繳款；詎自九十年五月十五日起至九十年五月十六日止，再審
    原告核計在再審被告特約消費商店內簽帳消費，尚餘十萬二千一百八十二元未依
    約給付，其中九萬六千九百元為本金，其餘為約定之利息、違約金，迭經催告無
    效，爰依信用卡契約請求再審原告如數清償，且縱再審原告未授權，然其亦應負
    表現代理之責等語，嗣經原審判決認定「再審原告既將辦理信用卡所須之
    件及足以證明再審原告資力之土地及建物所有權狀、稅單等資料交付鄭得良，並
    委託其代為辦理信用卡，自外觀而言，顯已有授與該他人代理權之表示，無論再
    審原告授權鄭得良代辦信用卡之範圍是否包含本件匯通銀行（即國泰銀行）信用
    卡，再審原告均應負授權人之責任，亦即應對本件信用卡之申請負申請人之責。
    」、「再審被告已依約履行寄送系爭信用卡之義務。縱鄭得良並未記載正確之地
    址，致再審原告事實上未取得系爭用卡，亦僅再審原告與鄭得良間之內部關係，
    再審原告仍應約負清償信用卡之責」、「按（本件）信用卡之使用方式，於須簽
    帳之狀況下，係以簽帳單上之簽名與信用卡上之簽名相符證明持卡人即為有權使
    用該信用卡之人，兩造信用卡契約第八條之約定意旨亦同。再審原告既主張伊從
    未申請及取得系爭信用卡，則系爭信用卡背面與信用卡申請書上之簽名自始即非
    被告所簽，系爭信用卡現已無從尋找，信用卡背面之簽名式樣即無從得知，再審
    原告復否認曾持系爭信用卡簽帳，是以亦無兩造無爭執之簽帳單可供比對，從而
    ，縱系爭消費款項之簽帳單上簽名與再審原告慣用之簽名樣式不符，亦無從認為
    簽帳單上之簽名樣式確與信用卡背面之簽名樣式不同，再審原告既未能另行舉證
    證明再審被告有何未盡善良管理人注意義務即墊付系爭消費款項之情事，空言爭
    執伊並未簽帳系爭款項，自無可採。」。從而，原審判決依民法第一百六十九條
    前段表見代理之規定，認再審原告應負授權人之責任，且再審被告並無有何未盡
    善良管理人注意義務（即墊付系爭消費款項），而判決再審原告敗訴。是原審既
    認鄭得良係表見代理（性質上亦為無權代理之一種），且再審被告已依約履行寄
    式不符，再審被告亦難謂有何未盡善良管理人注意義務；則再審原告本件所提出
    之信用卡申請書（再被證一）、信用卡訂購單（再被證二）、偵查筆錄（再被證
    三）該三項證物縱加斟酌，充其量亦僅足證明鄭得良係無權代理、系爭信用卡非
    再審原告持有，仍不能解免其應負之責，自不能認如經斟酌前揭證物，得受較有
    利益之裁判，則揆諸前開說明，即難認再審之訴為有理由。
四、綜上所述，原確定判決並不具民事訴訟法第四百九十六條第一項第十三款之再審
    事由，再審原告執以提起本件再審之訴，顯無再審理由，爰不經言詞辯論，逕以
    判決駁回。
五、據上論結，本件再審之訴為無理由，依民事訴訟法第五百零二條第二項、第七十
    八條，判決如主文。
中      華      民      國    九十三    年      五      月     十八     日
                        民事第五庭審判長法      官  吳青蓉
                                        法      官  林秀圓
                                        法      官  賴劍毅
右為正本係照原本作成
本件判決不得上訴
中　　　華　　　民　　　國　　九十三　　年　　　五　　　月　　 十八 　　日
                                        法院書記官  吳芳玉
